# 请教陈版，关于房地产企业收购少数股东的合并抵消问题

提问人：no236bat 时间：2022-12-03 18:13:12
背景：A、B公司成立了房地产开发项目公司C，A、B公司对C的股权比例分别为51%、49%（对应C公司的实收资本分别为 5100 万元和 4900 万元），A公司控制且并表C公司。现项目已基本开发完毕，主要剩余车位、商业未售。
B于 2022 年 8 月退出项目公司，方式为由A收购B的49%股权。截止 2022 年 8 月，项目公司C报表的未分配利润为-2亿元，同时公司测算了剩余车位、商业全部售完的情况下，项目公司预计最终亏损未分配利润为-1.4亿元。
A收购B的49%股权全过程如下：
1 、双方按股权比例承担预计最终亏损，亏损超过已投入实收资本的部分由各股东以增资形式补足。B公司承担预计最终亏损金额为 6860 万元，已缴实收资本 4900 万元，应增资 1960 万元；A公司承担预计最终亏损金额为 7140 万元，已缴实收资本 5100 万元，应增资 2040 万元。增资后，项目公司C报表净资产为：实收资本1.4亿元，未分配利润-2亿元，净资产合计为-6000万元。
2 、A公司按 0 元对价收购B公司增资后的股权 6860 万元，对应净资产为-2940万元。该交易在准则上属于收购少数股东股权，属于权益性交易，收购价格和取得净资产的差额计入资本公积-2940 万元。
问题：如果以预计最终亏损考虑收购少数股东股权时的净资产，A公司实际上以 0 对价收购了一个对应净资产为 0 的股权，并未形成资本公积。或者从另一个角度考虑，如B公司退出项目的时间不是 2022 年 8 月，而且项目公司剩余存货全部实现销售时，同样的收购交易过程下，交易最终形成的资本公积金额为 0 。
根据交易的实质看，是否应该在合并抵消时将-2940万元确认为少数股东损益、而非确认资本公积呢？提前感谢陈版！

回答人：chenyiwei
在完成对该39%少数股权的收购之前，B公司的净损益应按比例分配给两个股东，并在母公司的合并报表中形成少数股东损益。虽然现在已完成收购，但不能否认历史上有少数股权的事实，因此在A的合并报表中，仍应将收购前该B公司净利润的49......列为少数股东损益，并据此对收购时点上子公司的净资产进行调整，确定应按权益性交易原则确认的收购时点合并报表层面资本公积的金额。